【裁判字號】    98,訴,683
【裁判日期】    981119
【裁判案由】    違反著作權法
【裁判全文】
臺灣苗栗地方法院刑事判決               98年度訴字第683號
公  訴  人  臺灣苗栗地方法院檢察署檢察官
被      告  甲○○
                      號4樓之.
上列被告因違反著作權法案件，經檢察官提起公訴（98年度偵字
第4424號），本院裁定改依簡式審判程序審理，判決如下：
    主  文
甲○○犯著作權法第九十一條第三項之侵害著作財產權罪，處有
期徒刑陸月，如易科罰金，以新臺幣壹仟元折算壹日。緩刑貳年
。扣案之電腦主機壹台（內含DVD 光碟燒錄機貳台）、盜版影音
光碟陸拾貳片、空白光碟肆拾壹片，均沒收。
    事  實
一、甲○○明知「謝孟媛英文教學DVD ，Home run English，在
    家run 英文，發音篇」（下稱發音篇）、「謝孟媛英文教學
    DVD ，Home run English，在家run 英文，初級英文文法」
    （下稱初級文法）「謝孟媛英文教學DVD ，Home run Engl
    ish ，在家run 英文，中級英文文法」（下稱中級文法）等
    視聽著作，均係著作財產權人奕鴻文教事業有限公司（下稱
    奕鴻文教公司）享有著作權之視聽著作，非經奕鴻文教公司
    同意或授權，不得擅自重製或明知係侵害著作財產權之重製
    物而散布；亦明知「在家英文」、「HOME RUN ENGLISH」、
    「奕鴻」及「E HOME」等商標設計圖樣，經奕鴻文教公司向
    我國經濟部智慧財產局申請核准註冊，取得商標專用權，指
    定使用於影碟、錄影碟、影音光碟、數位影音光碟等商品，
    且仍在專用期間內，未得奕鴻文教公司之同意或授權，不得
    於同一商品，使用相同之商標圖樣，或明知為前開商品而販
    賣；另明知將上開視聽著作之光碟置於DVD 播放器執行時，
    將在螢幕上出現「在家英文」、「HOME RUN ENGLISH」、「
    奕鴻」及「E HOME」等商標設計圖樣，足以對外表示該等視
    聽創作係奕鴻文教公司生產或授權生產，而為一定用意證明
    之準私文書。
二、詎甲○○先於民國98年4 、5 月間，在網路上向不知名之大
    補帖販賣網站，以新臺幣（下同）8,000 元之代價，購買謝
    孟媛英文教學DVD 發音篇、初級文法、高中中級文法等視聽
    著作之盜版光碟，俟收受該盜版光碟後，其明知上開物品係
    侵害他人商標專用權或著作財產權之物，仍基於以意圖銷售
    而擅自重製於光碟之方法，並進而販售散布之集合犯意、明
    知為仿冒商標商品而販賣及行使偽造私文書之犯意，自98年
    5 月初起，在其位在苗栗縣竹南鎮○市路○段282 號4 樓之
    1 住處內，利用其所有之電腦、DVD 光碟燒錄機等電腦週邊
    設備，擅自以對拷方式，非法重製上述盜版光碟，復利用其
    所有之電腦設備連接寬頻網路，在露天拍賣網，利用「chet
    0508」帳號，以每套2,000 元至3,000 元不等之價格，刊登
    販賣上述盜版光碟目錄之廣告，供不特定人閱覽、選購，以
    販賣其所重製之盜版光碟與不特定人，行使該盜版光碟之偽
    造準私文書，以侵害奕鴻文教公司之商標專用權、著作財產
    權，並足以生損害於奕鴻文教公司之信譽、商品有效管理。
    嗣於98年8 月19日下午2 時許，為警在上址持本院所核發之
    98年度聲搜字第601 號搜索票執行搜索當場查獲，並扣得電
    腦主機1 台（內含DVD 光碟燒錄機2 台）、盜版影音光碟62
    片（含奕鴻文教公司自行蒐證購得之20片）、空白光碟41片
    等物。
三、案經奕鴻文教公司公司委由張有捷律師訴請內政部警政署保
    安警察第二總隊第一大隊第二中隊報請臺灣苗栗地方法院檢
    察署檢察官偵查起訴。
    理  由
一、本件被告甲○○犯係死刑、無期徒刑、最輕本刑為3 年以上
    有期徒刑以外之罪，其於本院準備程序中就前揭被訴事實為
    有罪之陳述，經受命法官告知簡式審判程序之旨，並聽取其
    與公訴人之意見後，本院認無不得或不宜改依簡式審判程序
    進行之處，爰依刑事訴訟法第273 條之1 第1 項、第284 條
    之1 ，本院合議庭裁定由受命法官獨任依簡式審判程序審理
    ；又簡式審判程序之證據調查，依刑事訴訟法第273 條之2
    規定，不受同法第159 條第1 項審判外陳述排除之限制，再
    被告對於卷內之各項證據，亦不爭執證據能力，故卷內所列
    之各項證據，自得作為證據，合先敘明。
二、上揭事實，業據被告於警訊、偵查及本院審理時均坦承不諱
    ，核與證人即告訴人奕鴻文教公司於警詢所提出之告訴暨聲
    請搜索狀所指述之情節相符；復有臺北市政府營利事業登記
    證影本、台北市政府函文影本、合約書影本、奕鴻文教公司
    之鑑定書影本、本院98年度聲搜字第601 號搜索票影本、內
    政部警政署保安警察第二總隊第一大隊第二中隊搜索筆錄、
    查扣物品清冊、露天拍賣網chet0508帳號之販賣資料、經濟
    部智慧財產局商標資料檢索服務各1 份及上開查扣62片盜版
    光碟於電腦執行中在螢幕中出現含商標圖樣畫面照片4 張、
    被告所使用之台灣企銀活期儲蓄存款存摺影本共5 張、現場
    照片11張、證物勘驗照片6 張；且有扣案之電腦主機1 台（
    內含DVD 光碟燒錄機2 台）、盜版影音光碟62片（含告訴人
    自行蒐證購得之20片）、空白光碟41片在卷可稽。被告上開
    自白，顯與事證相符，自堪信實。
三、按商標之使用係指為行銷之目的，將商標使用於商品或其包
    裝、容器、標帖、說明書價目表或其他類似物件上，而持有
    、陳列或散佈，使用於同一商品或類似商品，若附加相同或
    近似於他人註冊商標圖樣於商品之包裝、容器、說明書、價
    目表上，應即受他人商標專用權效力所拘束，此為商標法第
    6 條第1 項所明定。又透過電磁作用，如以遊樂器、光碟機
    、電腦主機之操作為媒介，始於電視或電腦螢幕前出現商標
    圖樣者，其標示型態足資一般商品購買人認識其表彰商品之
    來源者，解釋上應認屬於商標法第6 條第1 項之所稱之其他
    類似物件之範疇。依本件扣案之盜版影音光碟顯示，被告明
    知所重製之盜版影音光碟片係仿冒商標之商品，足以使人與
    真品發生混淆，而該等仿冒光碟片透過於DVD 播放器執行後
    在螢幕畫面上會出現奕鴻文教公司所註冊之相同商標圖樣，
    被告仍予重製販賣，顯已侵害他人商標權，至為明灼。次按
    ，以錄音、錄影或電磁紀錄藉機器或電腦處理所顯示之聲音
    、影像或符號，足以表示其用意之證明者，依刑法第220 條
    第2 項規定，以文書論。又文書之行使，每因文書性質、內
    容不同而異，就刑法第220 條之準文書所言，祗須藉由機器
    或電腦處理，即足以表示其文書之內容，其於行為人將偽造
    之準私文書藉由機器或電腦處理時，已有使用該偽造之準文
    書，達於行使準私文書之程度，固不待言；其因販賣而交付
    該偽造之準文書之情形，如販賣者或買受者，均明知該準文
    書確為偽造，藉由機器或電腦處理即可使用該偽造之準文書
    時，因買受者已達於可隨時使用該準文書之狀態，毋待販賣
    者更有所主張，應認販賣該偽造準文書者於交付時，即與行
    使無異，毋須就該偽造之著作物內容更有所主張始可構成行
    使偽造準文書之行為，最高法院91年度台上字第4375號判決
    可資參照。
四、刑事法若干犯罪行為態樣，本質上原具有反覆、延續實行之
    特徵，立法時既予特別歸類，定為犯罪構成要件之行為要素
    ，則行為人基於概括之犯意，在密切接近之一定時、地持續
    實行之複次行為，倘依社會通念，於客觀上認為符合一個反
    覆、延續性之行為觀念者，於刑法評價上，即應僅成立一罪
    。學理上所稱「集合犯」之職業性、營業性或收集性等具有
    重複特質之犯罪均屬之，例如經營、從事業務、收集、販賣
    、製造、散布等行為概念者是，被告明知係侵害著作財產權
    之重製光碟而散布、意圖銷售而擅自以重製於光碟之方法侵
    害他人之著作財產權之行為，顯然具有反覆性及延續性之特
    徵，如將之評價為數罪，恐與刑罰過度評價禁止原則相悖，
    並有違憲法所揭櫫之比例原則，故被告於98年5 月間起至98
    年8 月19日查獲時止，上開多次非法重製、以銷售方式散布
    非法重製光碟之犯行，應各評價為集合犯之實質上一罪，較
    為合理；又刑法上之吸收犯，係指犯罪之性質上，其罪名之
    觀念中當然包含他行為者而言，亦即所發生之數個犯罪事實
    之間，依犯罪之性質及一般日常生活之經驗判斷，一方可以
    包含於他方犯罪觀念之中，遂逕行認定一方之罪，而置屬於
    實行階段性之他方於不論；其中吸收犯中之高度行為吸收低
    度行為，係以犯罪行為之發展，依其在刑法上之評價程度，
    得分為若干階段，即循序而進之行為，其前行之低度行為不
    外使後行之高度行為易於實現，則後行為之高度行為內容，
    實已涵蓋低度行為之結果，故高度行為當然吸收低度行為，
    其前後行為，在形態上雖屬分別獨立，但從同一法益之侵害
    觀點而言，具有必然之附隨關係，亦即具有階段之貫通性，
    禁止為雙重評價而應為單一之評價，如行為人擅自以重製之
    方法侵害他人之著作財產權，乃係意圖銷售，其重製後以銷
    售方法為散布行為，自應為意圖銷售而重製之高度行為所吸
    收，而為實質上一罪。
五、本案被告販賣本件盜版影音光碟片，透過置於DVD 播放器執
    行時，將在螢幕上出現「在家英文」、「HOME RUN ENGLISH
    」、「奕鴻」及「E HOME」等商標設計圖樣，用以表明為該
    公司授權之意思，亦足以對外表示該等光碟片產品係奕鴻文
    教公司所授權生產之用意之證明，而本案被告明知購買之顧
    客均會藉由執行該盜版光碟之電腦軟體指令，在螢幕畫面上
    顯示出上開準私文書，竟持以販賣交付後藉以行使該等準私
    文書，自均足以生損害於奕鴻文教公司公司之商譽及對其商
    品之有效管理。從而，本案事證明確，被告上開犯行，應予
    以依法論科。
六、故核被告所為係犯著作權法第91條第3 項意圖銷售而擅自以
    重製於光碟之方法侵害他人之著作財產權罪、同法第91條之
    1 第3 項之明知係侵害著作權之光碟重製物而散布罪、商標
    法第82條之明知為未得商標權人同意，於同一商品，使用相
    同於他人註冊商標之圖樣商品而販賣罪及刑法第216 條、第
    210 條、第220 條第2 項之行使偽造準私文書罪。至被告明
    知係侵害著作財產權之光碟重製物而散布之低度行為（即著
    作權法第91條之1 第3 項散布侵害著作財產權光碟罪部分）
    ，為意圖銷售而違法重製侵害他人著作財產權光碟之高度行
    為所吸收，不另論罪；而被告以一行為觸犯上開數罪名，為
    想像競合犯（參照最高法院94年度台上字第7039號、97年度
    台上字第2335號判決），應從一重論以著作權法第91條第3
    項、第2 項之意圖銷售而擅自以重製於光碟之方法侵害他人
    著作財產權罪。
七、爰審酌被告正值青壯之年，不思以正途賺取所需，為圖私利
    而以重製、販售之方法，侵害他人之著作權，枉顧著作權人
    辛苦之智慧結晶，其行為已對著作權人之商譽造成損害，且
    就真正著作權人所表彰之品質亦生影響，擾亂市場秩序並破
    壞我國致力於智慧財產權保護之國際聲譽，行為殊不可取，
    惟念其於犯後已經坦承犯行，且其犯罪手段尚屬輕微、規模
    非大，此與一般盜版業者大量非法重製他人商品後，再予以
    大量批發、販賣之犯罪型態有別，復兼衡及被告重製、販售
    盜版影音光碟之期間、數量及獲利僅有約2 萬元，其與告訴
    人奕鴻文教公司已經達成民事和解（見和解書1 份在卷可稽
    ）等情形，及其犯罪之動機、目的等一切情狀，量處如主文
    所示之刑；又審酌其年齡、職業、收入、社會地位等節，並
    諭知易科罰金之折算標準如主文所示，以資儆懲。
八、又被告前於90年間因業務侵占案件，經臺灣臺中地方法院於
    90年12月5 日以90年度易字第2762號判決判處有期徒刑10月
    、緩刑2 年確定在案，其受有期徒刑以上刑之宣告，且緩刑
    期滿並未經撤銷，依刑法第76條前段規定，其刑之宣告失其
    效力，應視同未曾受緩刑之宣告，此有臺灣臺中地方法院90
    年度易字第2762號刑事判決、臺灣苗栗地方法院檢察署刑案
    資料查註紀錄表及臺灣高等法院被告前案紀錄表各1 份附卷
    可佐，而被告於犯後已經與告訴人奕鴻文教公司達成民事和
    解，賠償告訴人之損失，告訴人亦表示不願追究之意，有刑
    事陳報狀及和解書影本各1 紙在卷足憑，其經其經此教訓，
    自當知所警惕而無虞再犯，本院因認上開刑之宣告，已足策
    其自新，所宣告之刑，以暫不執行為適當，併依法諭知緩刑
    2 年，以啟自新。
九、沒收部分：
  (一)因本件被告係犯著作權法第91條第3 項、第2 項、第91條之
    1 第3 項前段、第2 項之罪，扣案電腦主機1 台（內建DVD
    光碟燒錄機2 台）、盜版影音光碟62片（含奕鴻文教公司自
    行蒐證購得之20片），均係供犯罪所用或因犯罪所得之物，
    不論屬於犯人與否，應依著作權法第98條但書之規定，均予
    宣告沒收。
  (二)扣案之空白光碟41片，係被告所有供本件犯罪預備之物，爰
    依刑法第38條第1 項第2 款規定，併予宣告沒收。
據上論斷，應依刑事訴訟法第273 條之1 第1 項、第299 條第1
項前段，著作權法第91條第3 項、第2 項、第98條，商標法第82
條，刑法第11條、第216 條、第210 條、第220 條第2 項、第55
條、第38條第1 項第2 款、第41條第1 項前段、第74條第1 項第
1 款，判決如主文。
本案經檢察官黃明正到庭執行職務。
中    華    民    國    98    年    11    月    19    日
                  刑事第三庭  法  官  許蓓雯
以上正本證明與原本無異。
如不服本判決應於收受判決後10日內向本院提出上訴書狀，並應
應敘述具體理由。其未敘述上訴理由者，應於上訴期間屆滿後20
日內向本院補提理由書( 均須按他造當事人之人數附繕本) 「切
勿逕送上級法院」。告訴人或被害人如對本判決不服者，應具備
理由請求檢察官上訴，其上訴期間之計算係以檢察官收受判決正
本之日期為準。
                              書記官  許千士
中    華    民    國    98    年    11    月    19    日
附錄本案論罪科刑法條：
著作權法第91條
擅自以重製之方法侵害他人之著作財產權者，處 3 年以下有期
徒刑、拘役，或科或併科新臺幣 75 萬元以下罰金。
意圖銷售或出租而擅自以重製之方法侵害他人之著作財產權者，
處 6 月以上 5 年以下有期徒刑，得併科新臺幣 20 萬元以上
2百萬元以下罰金。
以重製於光碟之方法犯前項之罪者，處 6 月以上 5 年以下有期
徒刑，得併科新臺幣 50 萬元以上 5 百萬元以下罰金。
著作僅供個人參考或合理使用者，不構成著作權侵害。


司法院資訊處製作；財團法人民間司法改革基金會備份。
